【裁判字號】    99,事聲,42
【裁判日期】    990526
【裁判案由】    確定訴訟費用額聲明異議
【裁判全文】
臺灣臺中地方法院民事裁定  99年度事聲字第42號
異  議  人  陳志明即陳欣嘉
相  對  人  陳欣喜
上列當事人間聲請確定訴訟費用額事件，異議人對於本院民事庭
司法事務官民國99年4月14日所為之99年度司聲字第570號裁定聲
明異議，本院裁定如下：
    主  文
異議駁回。
異議程序費用新台幣壹仟元由異議人負擔。
    理  由
一、按當事人對於司法事務官處理事件所為之終局處分，得於處
    分送達後10日之不變期間內，以書狀向司法事務官提出異議
    ；司法事務官認前項異議有理由時，應另為適當之處分；認
    異議為無理由者，應送請法院裁定之；法院認第1項之異議
    為有理由時，應為適當之裁定；認異議為無理由者，應以裁
    定駁回之，民事訴訟法第240條之4第1項前段、第2項及第3
    項定有明文。
二、次按訴訟費用，由敗訴之當事人負擔，民事訴訟法第78條定
    有明文。又法院未於訴訟費用之裁判確定其費用額者，第一
    審受訴法院於該裁判有執行力後，應依聲請以裁定確定之。
    依第1項確定之訴訟費用額，應於裁定送達之翌日起，加給
    按法定利率計算之利息，民事訴訟法第91條亦有明定。再所
    謂「以裁定確定之」，則係指法院已為訴訟費用之裁判，僅
    未確定其費用額而言，即訴訟費用之裁判中未確定其費用額
    之情形。是確定訴訟費用之裁定，僅在確定敗訴之當事人應
    負擔之訴訟費用數額，並非就權利存在與否為確定，其償還
    義務如何，應從命負擔訴訟費用之裁判定之。因此，當事人
    在該程序中，自僅得就各個費用項目是否為法律上之訴訟費
    用、數額之計算有無錯誤加以爭執。
三、本件異議意旨略以：異議人與相對人及訴外人陳欣生、陳欣
    平間請求所有權移轉登記事件，前經鈞院以民國(下同)96年
    度訴字第2249號民事判決命訴訟費用由訴外人陳欣生、陳欣
    平各負擔百分之27，餘由相對人負擔。相對人不服提起第二
    審上訴，經臺灣高等法院臺中分院(下稱臺中高分院)97年度
    上易字第176號民事判決諭知第一、二審訴訟費用除已確定
    部分外，由異議人負擔，則第二審裁判費用究為多少，及第
    二審訴訟費用屬於已確定部分者，究為多少，均未見原裁定
    說明，遽以相對人繳納之第二審裁判費新台幣(下同)21696
    元全部命異議人負擔，顯有違誤，爰請廢棄原裁定，駁回相
    對人在原審之聲請或另為適當之裁定等語。
四、經查：本件異議人與相對人及訴外人陳欣生、陳欣平間請求
    所有權移轉登記事件，其訴訟費用之負擔，前經本院以96年
    度訴字第2249號民事判決主文第4項命訴外人陳欣生、陳欣
    平各負擔百分之27，餘由相對人負擔；相對人不服提起第二
    審上訴，經臺中高分院97年度上易字第176號民事判決主文
    第3項諭知第一、二審訴訟費用除已確定部分外，由異議人
    負擔，並經確定在案，此部分經本院依職權調閱上開民事卷
    宗查明無誤。是異議人應負擔之訴訟費用，依前開臺中高分
    院民事確定判決主文第3項記載係「第一、二審訴訟費用『
    除已確定部分』外，由異議人負擔」，而所謂「已確定部分
    」，係指第一審判決未經提起第二審上訴部分，即第一審判
    決主文第1、2項命訴外人陳欣生、陳欣平辦理所有權移轉登
    記部分，亦即第一審訴訟費用總額百分之54部分，但因異議
    人為第一審之原告，其第一審訴訟費用額即裁判費16048元
    原由異議人繳納，倘依第一審判決主文第4項之諭知，應由
    訴外人陳欣生、陳欣平負擔訴訟費用額8666元(計算式：
    16048×54/100＝8666，元以下四捨五入)，相對人應負擔訴
    訟費用額7382元，但因相對人提起第二審上訴，訴外人陳欣
    生、陳欣平等2人並未聲明不服，故第一審訴訟費用已確定
    部分為訴外人陳欣生、陳欣平等2人應負擔之8666元，其餘
    訴訟費用即相對人應負擔之7382元屬未確定部分。又相對人
    提起第二審上訴時繳納第二審裁判費21696元後，並無其他
    訴訟費用之支出，故第二審訴訟費用即裁判費應為21696元
    ，若依臺中高分院前開民事確定判決主文第3項之諭知，被
    上訴人即異議人應負擔之第一、二審訴訟費用除已確定部分
    外，其數額應為29078元，但因第一審之訴訟費用原即由異
    議人繳納，已如前述，故扣除第一審訴訟費用未確定部分即
    7382元後，異議人仍應負擔之第一、二審訴訟費用額實際為
    相對人繳納之第二審裁判費21696元，從而原裁定依相對人
    之聲請命異議人應給付之第一、二審訴訟費用額為21696元
    ，及自該裁定送達翌日起至清償日止按年息百分之5計算之
    利息，依前揭法條規定及說明，原裁定自無違誤可言。異議
    意旨徒以上開事由指摘原裁定為不當，求予廢棄改判，為無
    理由，應予駁回。
四、依民事訴訟法第240條之4第3項後段，裁定如主文。
中    華    民    國    99    年    5     月    26    日
                  民事第三庭    法  官  林金灶
以上正本係照原本作成
如對本裁定抗告須於裁定送達後10日內向本院提出抗告狀，並繳
納抗告裁判費新台幣1,000元。
中    華    民    國    99    年    5     月    26    日
                                書記官

司法院資訊處製作；財團法人民間司法改革基金會備份。
